【裁判字號】    98,交聲,2712
【裁判日期】    980824
【裁判案由】    聲明異議
【裁判全文】
臺灣臺中地方法院交通事件裁定        98年度交聲字第2712號
原處分機關  交通部公路總局臺中區監理所
受處分人    甲○○
上列受處分人因違反道路交通管理處罰條例案件，對於交通部公
路總局臺中區監理所於民國九十八年八月十日所為之處分（中監
違字第裁六０─Ｚ00000000—一號裁決書），聲明異議
，本院裁定如下：
    主  文
原處分關於罰鍰新臺幣肆萬玖仟伍佰元部分撤銷。
前項撤銷部分，甲○○不罰。
    理    由
一、原處分機關交通部公路總局臺中區監理所略以：異議人即受
    處分人（下稱異議人）甲○○於民國九十七年六月九日三時
    二十五分許，駕駛車牌號碼八五八八─ＳＦ號自用小客車，
    在國道三號南向二０六公里前處，因「酒後駕車，酒精濃度
    測定值為每公升一˙一二毫克，超過標準值每公升０˙二五
    毫克」之違規，為內政部警政署國道公路警察局第七警察隊
    快官分隊員警以其有違反道路交通管理處罰條例第三十五條
    第一項第一款規定之行為當場掣單舉發。本案緩起訴已期滿
    ，原處分機關以異議人酒後駕車違規，遂於九十八年八月十
    日以中監違字第裁六０─Ｚ00000000—一號裁決書
    ，裁處異議人違反道路交通管理處罰條例第三十五條第一項
    第一款，處罰鍰新臺幣（下同）四萬九千五百元、吊扣普通
    小型車駕駛執照十二個月並施以道安講習（已執行吊扣普通
    小型車駕駛執照十二個月），逾期則依裁決書處罰主文規定
    裁處，於法並無不合等語。
二、異議人聲明異議意旨略以：異議人本件交通違規案件業經檢
    察官為緩起訴處分，並已依緩起訴處分命令繳納六萬元，原
    處分機關復以中監違字第裁六０─Ｚ00000000—一
    號裁決書，裁處四萬九千五百元之罰鍰，業已違反行政罰法
    第二十六條一事不二罰之規定，為此聲明異議，請求撤銷原
    處分關於罰鍰之部分等語。
三、按「汽車駕駛人，駕駛汽車經測試檢定有下列情形之一者，
    處一萬五千元以上六萬元以下罰鍰，並當場移置保管該汽車
    及吊扣其駕駛執照一年；因而肇事致人受傷者，並吊扣其駕
    駛執照二年；致人重傷或死亡者，吊銷其駕駛執照，並不得
    再考領：（一）酒精濃度超過規定標準。」，道路交通管理
    處罰條例第三十五條第一項第一款定有明文。次按一行為同
    時觸犯刑事法律及違反行政法上義務規定者，依刑事法律處
    罰之。但其行為應處以其他種類行政罰或得沒入之物而未經
    法院宣告沒收者，亦得裁處之。前項行為如經不起訴處分或
    為無罪、免訴、不受理、不付審理之裁判確定者，得依違反
    行政法上義務規定裁處之，為九十四年二月五日公布，自九
    十五年二月五日施行之行政罰法第二十六條所明定，此即所
    謂「一事不兩罰原則」。再按被告所犯為死刑、無期徒刑或
    最輕本刑三年以上有期徒刑以外之罪，檢察官參酌刑法第五
    十七條所列事項及公共利益之維護，認以緩起訴為適當者，
    得定一年以上三年以下之緩起訴期間為緩起訴處分，其期間
    自緩起訴處分確定之日起算。又被告於緩起訴期間內，有下
    列情形之一者，檢察官得依職權或依告訴人之聲請撤銷原處
    分，繼續偵查或起訴：(一)於期間內故意更犯有期徒刑以上
    刑之罪，經檢察官提起公訴者；(二)緩起訴前，因故意犯他
    罪，而在緩起訴期間內受有期徒刑以上刑之宣告者；(三)違
    背第二五三之二第一項各款之應遵守或履行事項者。檢察官
    撤銷緩起訴之處分時，被告已履行之部分，不得請求返還或
    賠償，刑事訴訟法第二五三條之一第一項、第二五三條之三
    第一項、第二項亦有明文。準此，被告經檢察官為緩起訴處
    分者，於緩起訴之猶豫期間內，其最後是否會被檢察官提起
    公訴？猶懸而未定，意即緩起訴處分於猶豫期間內尚未具有
    實質之確定力，檢察官於期間內，可對被告繼續觀察，若被
    告顯無反省警惕之情形或根本欠缺反省警惕之能力，檢察官
    仍得依職權或依告訴人之聲請，將被告之緩起訴處分予以撤
    銷，且撤銷後，前命被告為金錢給付、勞務給付及處遇措施
    已履行的部分，被告不得請求返還或加以賠償。
四、經查：
（一）本件異議人於九十七年六月九日三時二十五分許，駕駛車
      牌號碼八五八八─ＳＦ號自用小客車，在國道三號南向二
      ０六公里前處，因「酒後駕車，酒精濃度測定值為每公升
      一˙一二毫克，超過標準值每公升０˙二五毫克」之違規
      ，為內政部警政署國道公路警察局第七警察隊快官分隊員
      警當場掣單舉發等情，為異議人所不爭執，並有上開舉發
      違反道路交通管理事件通知單乙份在卷可稽，是異議人飲
      用酒類後，於上開時間、地點駕駛前揭自用小客車，經員
      警測試檢定有酒精濃度超過規定標準即吐氣所含酒精濃度
      超過每公升０˙二五毫克以上之事實，應堪認定。從而，
      內政部警政署國道公路警察局第七警察隊快官分隊員警以
      其有違反道路交通管理處罰條例第三十五條第一項第一款
      規定之行為，製作公警局交字第Ｚ00000000號舉
      發違反道路交通管理事件通知單予以舉發，嗣經原處分機
      關於九十八年八月十日依道路交通管理處罰條例第三十五
      條第一項第一款之規定，以中監違字第裁六０─Ｚ000
      00000—一號裁決書分別裁處異議人罰鍰四萬九千五
      百元、吊扣駕駛執照十二個月並施以道安講習，原無違誤
      。
（二）然異議人上開同一酒醉駕車行為，另經臺灣臺中地方法院
      檢察署檢察官於九十七年六月十日以九十七年度速偵字第
      二七一一號為緩起訴處分，其期間為一年，被告即異議人
      應於收受緩起訴處分命令通知書之日起一個月內，向國庫
      支付六萬元，該緩起訴處分嗣因臺灣高等法院臺中分院檢
      察署駁回再議而確定等情，亦有臺灣臺中地方法院檢察署
      檢察官緩起訴處分書及臺灣高等法院臺中分院檢察署處分
      書各一紙在卷可佐。
（三）參酌行政罰法第二十六條之立法理由：「一行為同時觸犯
      刑事法律及違反行政法上義務規定時，由於刑罰與行政罰
      同屬對不法行為之制裁，而刑罰之懲罰作用較強，故依刑
      事法律處罰，即足資警惕時，實無為一事二罰再處行政罰
      之必要。且刑事法律處罰，由法院依法定程序為之，較符
      合正當法律程序，應予優先適用。但罰鍰以外之沒入或其
      他種類行政罰，因兼具維護公共秩序之作用，為達行政目
      的，行政機關仍得併與裁處。」，故在處罰目的相同且處
      罰方式相同時，若依刑事法律處罰，即足資警惕時，實無
      為一事二罰再處行政罰之必要。又刑事訴訟法第二百五十
      三條之二規定，命被告為金錢給付、勞務給付及處遇措施
      的部分，應得被告之同意（因涉及被告之人身自由及財產
      的拘束，且產生未經裁判即終局處理案件之實質效果，自
      應考慮被告之意願）。至於命被告為金錢給付部分，並得
      為民事強制執行名義。無論檢察官課以被告以上何種負擔
      ，由於這些負擔雖然不是「刑罰」，但性質上可以說是實
      質的制裁，並且也造成被告權利的影響。故本件檢察官所
      為對於行為人之緩起訴處分，已產生實質刑罰之效果，而
      非不起訴處分甚明。而道路交通管理處罰條例第三十五條
      所規定之裁處含有罰緩與吊扣駕照之處分，二者分屬行政
      罰法法理中之裁罰含有對於過去違反義務行為處罰之秩序
      罰，以及對於預防將來再犯危險之管制罰；而前者對於過
      去義務違反而為秩序罰之目的與刑事制裁所欲達到保護交
      通安全之目的相同，二者既為相同之目的，則處以較重之
      刑事制裁已足，無重複處罰之必要。故本件對於性質相同
      之金錢裁罰，已依懲罰作用較強之刑事法律制裁後，即無
      再依道路交通管理處罰條例為相同處罰之理。
五、綜上所述，原處分機關以異議人有酒精濃度超過標準之行為
    ，依道路交通管理處罰條例第三十五條第一項第一款、違反
    道路交通管理事件統一裁罰標準表等規定，裁處異議人罰鍰
    四萬九千五百元整、吊扣駕駛執照十二個月並施以道安講習
    之處分，其中裁處罰鍰部分，於法不合，異議人就此部分聲
    明異議，非無理由，自應由本院將原處分此部分予以撤銷，
    另由本院為異議人不罰之諭知，以資適法。至於原處分機關
    裁處異議人吊扣駕駛執照十二個月並施以道安講習，異議人
    就此部分並未聲明異議，自非本院審酌之範圍，併此敘明。
六、據上論斷，應依道路交通管理處罰條例第八十七條第二項、
    道路交通案件處理辦法第二十條，裁定如主文。
中    華    民    國    98    年    8    月     24    日
                  交通法庭  法  官  黃炫中
以上正本證明與原本無異。
如不服本裁定，應於送達後五日內，向本院提出抗告狀。
                            書記官  黃珮華
中    華    民    國    98    年    8    月     24    日


司法院資訊處製作；財團法人民間司法改革基金會備份。
